臺灣臺中地方法院民事簡易判決
110年度豐簡字第741號
原      告  何珮琦  

訴訟代理人  黃程偉  
被      告  黃文劭  
訴訟代理人  陳元忠  
上列原告因被告過失傷害案件（刑事案號：本院110年度交易字
第504號），提起附帶民事訴訟（本院110年度交附民字第229號
），經刑事庭移送前來，本院於民國111年3月22日言詞辯論終結
，判決如下：
    主      文
一、被告應給付原告新臺幣232,585元，及自民國110年5月30日
    起至清償日止，按週年利率百分之五計算之利息。
二、原告其餘之訴駁回。
三、訴訟費用由被告負擔。
四、本判決第一項原告勝訴部分得假執行。但被告如以新臺幣23
    2,585元為原告預供擔保，得免為宣告假執行。　
五、原告其餘假執行之聲請駁回。
    事實及理由
甲、程序部分：按訴狀送達後，原告不得將原訴變更或追加他訴
    。但擴張或減縮應受判決事項之聲明者，不在此限。民事訴
    訟法第255條第1項第3款定有明文。本件原告起訴時，原僅
    請求被告給付人身損害費用新臺幣（下同）310,443元暨遲
    延利息（見本院110年度交附民字第229號卷，下稱本院附民
    卷，第5 頁）。嗣於本院審理中，具狀追加請求被告給付財
    產損害費用暨遲延利息（見本院附民卷第167頁），嗣迭次
    變更聲明後如下述（見本院110年度豐簡字第741號卷，下稱
    本院豐簡卷，第86頁、第158頁），核與前開規定相符，應
    予准許。　　
乙、實體部分：
壹、原告起訴主張：
一、被告於民國109年5月13日下午，騎乘車牌號碼000-000大型
    重型機車，行經臺中市豐原區豐勢路2段184巷與豐勢路2 段
    之交岔路口時，因未注意後車與前車之間應保持隨時可以煞
    停之距離，亦未注意車前狀況，不慎追撞原告所騎乘之車牌
    號碼000-000號普通重型機車（下稱系爭機車），致原告人
    、車倒地，受有右側上臂擦傷、左側髖部挫傷、右側膝部擦
    傷、頸椎創傷、第五腰椎椎弓骨折、頸髓扭傷及甩鞭症候群
    等傷害（下稱系爭車禍事故）。
二、爰依侵權行為之法律關係，請求被告賠償原告因系爭車禍事
    故所受損害。茲就原告請求金額說明如下： 
　㈠人身損害部分：　
  　⒈醫療費用：原告因傷需至醫院治療及復健，共計支出醫療
      費用新臺幣（下同）20,480元。
  　⒉醫療接送費用：原告因系爭車禍事故所受傷勢，需多次前
      往醫院就診，然因傷不良於行，僅能搭乘他人車輛。經按
      計程車里程數費率試算車資，原告得請求之計程車車資以
      79,680元計算。
  　⒊工作損失：原告因傷需修養一個月無法工作，且後續仍需
      看病、回診，因此受有請假期間工作損失25,064元。
  　⒋增加之生活費用：原告因系爭車禍事故受有重傷，經休養
      一個月後，雖回任原工作機構上班，然因仍需穿戴背架及
      頸圈，無法騎乘機車，而由原告配偶自109年5月13日起至
      同年9月4止（共計47天）開車接送原告上、下班。經計算
      原告應給付配偶前開期間接送其所支出之油費、人力成本
      ，並扣除原告如自行騎乘機車時，本應支出之油費成本後
      ，被告應給付原告此段期間費用共計13,571元。
  　⒌精神慰撫金：原告因系爭車禍事故，身體長期疼痛，復健
      期超過半年，且需於疫情期間頻繁出入醫療院所，對原告
      造成莫大心理壓力，而受有相當之精神痛苦。爰請求賠償
      精神慰撫金206,658元。
  　⒍以上共計345,453元。扣除原告已領取之強制險35,010元，
      原告仍得向被告請求310,443元。
  ㈡財產損害部分：系爭機車於系爭車禍事故中受損，因而支出
    機車修理費用16,000元（零件費用8,000元＋工資8,000元）
    ，扣除折舊後，原告得請求之零件修理費為800元。加計工
    資8,000元後，原告所受之損害為8,800元。
三、並聲明：㈠被告應給付原告310,443元，及自起訴狀繕本送達
    被告之翌日起至清償日止，按週年利率5％計算之利息。㈡被
    告應給付原告8,800元，及自追加請求訴狀繕本送達被告之
    翌日起至清償日止，按週年利率5％計算之利息。㈢願供擔保
    ，請准宣告假執行。
貳、被告答辯則以：
一、不爭執原告主張之侵權行為事實。就原告請求費用部分，分
    敘如下：
  ㈠人身損害部分：
　　⒈醫療費用：原告於109年11月20日始至享開心診所就診，距
      離系爭車禍事故發生已超過半年，認此部分醫療費用620
      元與系爭車禍事故並無關連。其餘醫療費用，均不爭執。
　　⒉醫療接送費用：不爭執原告就診時需由他人接送前往。然
      因原告實際上並未搭乘計程車，不應比照計程車之費率計
      算請求金額。
　　⒊工作損失、增加之生活費用：不爭執。
　　⒋精神慰撫金：請依法酌減。
　㈡財產損害部分：不爭執。　　
二、並聲明：㈠原告之訴駁回。㈡如受不利判決，願供擔保，請准
    宣告免為假執行。
參、本院之判斷：　　
一、按因故意或過失，不法侵害他人之權利者，負損害賠償責任
    ；汽車、機車或其他非依軌道行駛之動力車輛，在使用中加
    損害於他人者，駕駛人應賠償因此所生之損害，但於防止損
    害之發生，已盡相當之注意者，不在此限；不法侵害他人之
    身體或健康者，對於被害人因此喪失或減少勞動能力或增加
    生活上之需要時，應負損害賠償責任。不法侵害他人之身體
    、健康、名譽、自由、信用、隱私、貞操，或不法侵害其他
    人格法益而情節重大者，被害人雖非財產上之損害，亦得請
    求賠償相當之金額。民法第184條第1項前段、第191條之2、
    第193條第1項、第195條第1項分別定有明文。
二、查原告主張被告就系爭車禍事故之發生，有未注意後車與前
    車之間應保持隨時可以煞停之距離、未注意車前狀況等過失
    ，且因前揭過失行為，致原告受有傷害等節，為被告所不爭
    執（見本院豐簡卷第85頁），核屬不法侵害原告之身體、健
    康權，且具有相當因果關係。除被告不爭執原告得請求之工
    作損失25,064元、增加之生活費用13,571元、財產損害8,80
    0元（見本院豐簡卷第159頁），應屬有據外，茲就原告其餘
    請求金額審究如下：
　㈠醫療費用：
　　⒈原告主張其因系爭車禍事故所受傷害，至醫院就診、復健
      ，共計支出20,480元乙節，業據提出醫療費用收據為證（
      見本院附民卷第77頁至第165頁）。而被告除否認其中享
      開心診所就診費用620元與本案相關外，對於原告其餘醫
      療費用，均不爭執，應屬可採。
　　⒉至原告於享開心身心診所就診部分。查原告雖係於109年12
      月30日始至享開心診所初診，然就診原因經原告自述為同
      年5月中出車禍，產生焦慮、胸悶等症狀，有享開心身心
      診所病歷在卷可參（見本院豐簡卷第127頁至第133頁），
      足認原告應係因系爭車禍事故所生身心症狀就診。佐以原
      告於事發當時騎乘機車，因系爭事故而人、車倒地，所受
      傷害程度非輕，則原告主張因此事故致生焦慮症狀，應屬
      合情。則原告主張其至享開心診所就診費用確與系爭車禍
      事故相關，應屬可採。
　　⒊從而，原告主張因系爭車禍事故支出醫療費用20,480元，
      均有理由。
　㈡醫療接送費用：
　　⒈原告主張其自109年5月13日至110年2月26日間往來醫院就
      診，因而需支出交通費用乙節（歷次就診日期、醫院見本
      院附民卷第13頁至第17頁），為被告所不爭執（見本院豐
      簡卷第158頁）。且其中原告至享開心診所就診部分，亦
      與系爭車禍事故有關，業經本院認定如前。
　　⒉被告雖抗辯原告不得依計程車費率計算。然查原告即便係
      委託親友接送，親友額外付出時間、油資及勞力，亦非不
      能評價為金錢。原告主張比照計程車資，計算其所受相當
      於交通費之損害，核屬客觀，應屬可採。而原告主張其自
      住處至衛生福利部豐原醫院單程交通費用為560元、至台
      中榮民總醫院單程交通費用為1,080元、至東勢農民醫院
      單程交通費用為190元、至研華皮膚科單程交通費用為190
      元、至中港澄清醫院單程交通費用為1,035元、至東勢仁
      心堂中醫診所單程交通費用為185元、至享開心診所單程
      交通費用為555元乙節，業據提出大都會計程車車資試算
      網頁資料為佐（見本院附民卷第19頁至第31頁），堪信可
      採。則原告以前開費率，據以計算歷次看診之交通費用（
      見本院附民卷第13頁至第17頁），而請求此部分交通費用
      79,680元，當有理由。
  ㈢精神慰撫金：按慰撫金之賠償須以人格權遭遇侵害，使精神
    上受有痛苦為必要，其核給之標準固與財產上損害之計算不
    同，然非不可斟酌雙方身分資力與加害程度，及其他各種情
    形核定相當之數額（最高法院51年台上字第223號裁判要旨
    參照）。亦即非財產上損害賠償，應以實際加害之情形、加
    害之程度、被害人所受精神上痛苦之程度、賠償權利人之身
    分、地位、經濟能力綜合判斷之。本院經參酌兩造自陳之學
    經歷、收入狀況，並依職權調閱兩造稅務電子閘門資料查詢
    表（為維護兩造之隱私、個資，爰不就其詳予敘述，請參見
    卷附上開查詢表及兩造於本院審理中所述，見本院豐簡卷第
    159頁、證物袋內），審酌原告因系爭車禍事故傷勢程度，
    需使用頸圈固定，並穿戴背架保護腰椎，期間均至少3個月
    ，並經歷多次復健，有診斷證明書、台中榮民總醫院函文可
    參（見本院附民卷第65頁、第75頁、本院豐簡卷第137頁）
    ，足認原告所受生活上之困擾不輕，造成原告之身心壓力等
    一切情狀，認原告本件精神上所受損害應以12萬元為相當。
  ㈣承上各節，原告所受損害數額合計為267,595元（計算式：醫
    藥費20,480元＋就診交通費用79,680元＋工作損失25,064元＋
    增加生活上費用13,571元＋精神慰撫金120,000元＋機車損害8
    ,800元＝267,595元）。
三、按保險人依本法規定給付之保險金，視為加害人或被保險人
    損害賠償金額之一部分；加害人或被保險人受賠償請求時，
    得扣除之，強制汽車責任保險法第32條定有明文。於系爭車
    禍事故發生後，原告已受領強制汽車責任保險理賠金35,010
    元，有明台產物保險公司回函在卷可參（見本院豐簡卷第75
    頁），而為兩造所不爭執（見本院豐簡卷第87頁）。依上開
    規定，此部分金額自應於原告請求之損害數額部分，予以扣
    除。故扣除後，被告尚應賠償原告損害232,585元（計算式
    ：267,595元－35,010元＝232,585元）。　　
肆、綜上所述，原告依民法侵權行為規定，請求被告賠償232,58
    5元，及自起訴狀繕本、追加起訴狀繕本送達翌日即110年5
    月30日（見本院附民卷第171頁送達證書，兩份狀紙係同時
    寄送）起至清償日止，按週年利率5％計算之利息，為有理由
    ，應予准許。逾此部分之請求，為無理由，應予駁回。
陸、本件事證已臻明確，兩造其餘攻擊防禦方法及所舉證據，經
    審酌結果，與本件判決結論均無影響，爰不一一論述，附此
    敘明。
柒、本判決第一項原告勝訴部分，係依民事訴訟法第427條第1、
    2項規定適用簡易訴訟程序，所為被告敗訴判決，應適用民
    事訴訟法第389條第1項第3款之規定，依職權宣告假執行。
    原告就其勝訴部分，陳明願供擔保宣告假執行，尚無必要。
    又被告陳明如受不利判決，願供擔保請准免為假執行，核無
    不合，爰酌定相當擔保金額後准許之。至原告敗訴部分，其
    假執行之聲請即失所依附，應併予駁回。
捌、本件原告提起刑事附帶民事訴訟，而由本院刑事庭依刑事訴
    訟法第504條第1項規定，裁定移送前來，依同條第2項規定
    免繳納裁判費，茲參酌臺灣高等法院暨所屬法院95年度法律
    座談會意見，本無庸為訴訟費用負擔之諭知；然於本院審理
    期間，滋生其他訴訟必要費用（即原告請求財產損害部分裁
    判費1,000元），爰依民事訴訟法第78條規定，命此部分由
    敗訴之被告負擔如主文第3項所示。　　　
中　　華　　民　　國　　111 　年　　4　　月　　15　　日
                      臺灣臺中地方法院豐原簡易庭
                                  法　官　段奇琬
上為正本係照原本作成。
如不服本判決，應於送達後20日內，向本院提出上訴狀並表明上
訴理由，如於本判決宣示後送達前提起上訴者，應於判決送達後
20日內補提上訴理由書（須附繕本）。如委任律師提起上訴者，
應一併繳納上訴審裁判費。
中　　華　　民　　國　　111 　年　　4 　　月　 15　　日
                                   書記官  王政偉